【裁判字號】    89,訴,2974
【裁判日期】    901226
【裁判案由】    偽造文書
【裁判全文】
臺灣臺中地方法院刑事判決                        八十九年度訴字第二九七四號
    被      告  庚○○
右列被告因偽造文書案件，經檢察官提起公訴（八十八年度偵字第一九二０一號、一
九二０二號），本院判決如左：
    主  文
庚○○共同行使偽造私文書，足以生損害於他人，累犯，處有期徒刑伍月，如易科罰
金，以佰元折算壹日。
如附表一所示內容之所得扣繳暨免扣繳憑單壹張、如附表二所示內容之在職證明書上
及服務證明書上偽造「華訊電腦股份有限公司」及「尹佩英」之署押各壹枚均沒收。
    事  實
一、庚○○（乙○○、己○○、甲○○、癸○○、丙○○、辛○○等六人部分，已另
    為判決，丁○○、壬○○、謝戊○○部分俟到案後另行審結）前於民國八十五年
    間因犯竊盜罪，經臺灣臺北地方法院判處有期徒刑八月確定，於八十五年四月十
    三日執行完畢，猶不知悔改，竟因急需現金週轉使用，適見中福興業有限公司（
    設於臺中市○○路○段八十一號六樓Ｃ室）所刊登代辦信用貸款之廣告，而與如
    附表（一）所示之業務員接洽，惟庚○○因不符合信用貸款核貸之條件，然該業
    務員每辦成一件貸款，可向中福興業有限公司請領新臺幣（以下同）一萬五千元
    不等之佣金，遂提供偽造之各類所得扣繳暨免扣繳憑單（以下簡稱扣繳憑單）、
    在職證明書，以供客戶得以順利獲得申貸。庚○○明知該情，竟仍與如附表（一
    ）所示之業務員基於偽造私文書等之共同犯意聯絡，由該業務員提供庚○○之年
    籍資料，經由同公司業務員陳思惠（另案經本院判處有期徒刑八月）委請真實姓
    名不詳而被稱呼為「林先生」之成年男子，於附表一所示之行使日期之前數日內
    ，在不詳之處所，偽造如附表一所示之扣繳憑單，並將偽造如附表二所示之服務
    單位「華訊電腦股份有限公司」及負責人「尹佩英」之印章，分別蓋用在同表所
    示內容之服務證明書與在職證明書上，以偽造庚○○在該申報單位任職之在職證
    明書與服務證明書。庚○○繼於如附表一所示之行使時間，在中福興業有限公司
    內，由臺中市第十一信用合作社專門委員黃達政、經理鄭信吉二人核辦對保時，
    據以行使該偽造之扣繳憑單（正本、影本各一紙）、在職證明書，以向該信用合
    作社辦理「歡心理財」免保人消費性貸款三十萬元，致臺中市第十一信用合作社
    誤信庚○○個人所得及職業符合該貸款條件而陷於錯誤，依該合作社「歡心理財
    」免保人消費性貸款辦法准予貸款各三十萬元，並核撥完畢，足生損害於如附表
    所示之申報單位「華訊電腦股份有限公司」及扣繳義務人「尹佩英」、臺中市第
    十一信用合作社就「歡心理財」免保人消費性貸款審核之正確性；庚○○於貸得
    三十萬元後，扣除貸款手續等費用外，尚需向中福興業有限公司購買納骨塔（每
    塔位約十二萬元），實得僅約十五萬元。迨八十八年一月二十七日，經員警在臺
    中市○○路○段八十一號六樓Ｃ室查獲中福興業有限公司違反公司法，再至臺中
    市第十一信用合作社扣取借款人之擔保放款保管資料袋，因而查悉上情。
二、案經臺中縣警察局烏日分局報請臺灣臺中地方法院檢察署檢察官偵查起訴。
    理  由
一、訊據被告庚○○固直承有於右揭時間在中福興業有限公司內，與該公司之業務員
    接洽並提供貸款資料，以向臺中市第十一信用合作社辦理「歡心理財」免保人消
    費性貸款之情事，惟矢口否認有何偽造私文書之犯行，辯稱不知中福興業有限公
    司業務員所提供辦理貸款資料為偽造等云云。經查：被告庚○○雖矢口否認有何
    偽造私文書等犯行云云，然證人黃達政、鄭信吉二人已分於偵查中（臺灣臺中地
    方法院檢察署八十八年度偵字第七五一五號八十九年一月二十七日上午九時三十
    八分偵查筆錄）證稱：他們（指借款人）在對保時，才在現場蓋上私章，表示他
    們所提出之資料真實等語，而另案被告陳思惠亦於偵查中（臺灣臺中地方法院檢
    察署八十七年度偵字第二六四四八號偵查與警訊中）供稱：取得扣繳憑單之方式
    有二種，一種是向他人購買，一種是自己用手寫（按本件被告之扣繳憑單均非以
    手寫方式完成），向他人購買部分，每天都會有一個林先生打電話來問是否需要
    扣繳憑單，其提供林先生資料後，林先生就會交給所需的扣繳憑單，至於扣繳憑
    單上之資料，有些是由熱河路分公司的同事冒充稅務員打電話去查詢的，有些是
    依據名片上的資料；自己手寫的部分，有看過文心路的同事用手寫過等語，有該
    署檢察官八十八年度偵字第四五００號起訴書及陳思惠警訊筆錄影本各一份在卷
    可據；另中福興業有限公司之業務員蘇怡菁、張芝瑋、莊家容、廖子淇、陳碧雲
    、邱春龍、陳羿君、江耀度，郝鎮西、王清華、王宥筌、賴金華、張志鎮、黃玫
    雀、謝東峰、左竹君、王緒宏、劉振華、許世豐、林玉姿、石惠禎等人於臺灣臺
    中地方法院檢察署八十八年度偵字第七五一七號偵查中供稱：客戶都知道他們所
    提供之扣繳憑單、在職證明書、服務證明書是假的等語，此亦有該份偵查筆錄影
    本在卷可稽，足徵如附表一、二所示內容之扣繳憑單、在職證明書均係偽造，並
    為被告庚○○所明知；此外且有如附表一、二所示之扣繳憑單、在職證明書影本
    在卷可資佐證，是被告庚○○所辯稱不知辦理貸款之資料為偽造等云云，自係事
    後卸責之詞，不足以採信，事證明確，被告庚○○犯行，堪以認定。
二、查扣繳憑單係刑法第二百十條所稱之私文書，在職證明書、服務證明書則屬同法
    第二百十二條之特種文書。被告庚○○原不符合臺中市第十一信用合作社辦理「
    歡心理財」免保人消費性貸款之條件，竟意圖為自己不法之所有，以行使偽造扣
    繳憑單、在職證明書之詐騙方式申貸，致使臺中市第十一信用合作社因誤認被告
    庚○○條件符合而准予申貸，已足生損害於如附表所示之申報單位「華訊電腦股
    份有限公司」、扣繳義務人「尹佩英」及臺中市第十一信用合作社貸款審核之正
    確性。是核被告庚○○所為，係犯刑法第二百十六條、第二百十條之行使偽造私
    文書罪、同法第二百十六條、第二百十二條之行使偽造特種文書罪、及同法第三
    百三十九條第一項之詐欺取財罪；被告庚○○因不符合臺中市第十一信用合作社
    核貸「歡心理財」免保人消費性貸款之條件，以行使偽造私文書及偽造特種文書
    之方式，致使臺中市第十一信用合作社陷於錯誤，以詐貸三十萬元，自亦有刑法
    第三百三十九條第一項之詐欺取財犯行，雖公訴人漏未論及，惟起訴事實已敘及
    ，且該犯行與已起訴部分有方法與結果之牽連關係，屬裁判上一罪，本院自得併
    予審酌，附此敘明。被告庚○○偽造私文書及偽造特種文書之低度行為，應分為
    行使偽造私文書及行使偽造特種文書之高度行為所吸收，均不另論罪，再被告庚
    ○○同時、地行使偽造私文書及行使偽造特種文書，係一行為觸犯數罪名，為想
    像競合犯，應依刑法第五十五條規定從一重之行使偽造私文書罪論處；又被告庚
    ○○所犯上開行使偽造私文書罪與詐欺取財罪間，有方法與結果之牽連關係，應
    依刑法第五十五條規定從一重之行使偽造私文書罪處斷。被告庚○○前於八十五
    年間因犯竊盜罪，經臺灣臺北地方法院判處有期徒刑八月確定，於八十五年四月
    十三日執行完畢，有其全國前案紀錄表附卷可稽，其於五年之內再犯有期徒刑以
    上之罪，係屬累犯，應依刑法第四十七條規定加重其刑。爰審酌被告庚○○於犯
    後矯飾犯行，未見悔意，惟念其本次犯行所得不多，所生危害亦非重大等一切情
    狀，量處如主文所示之刑。末查被告行為後，刑法第四十一條業於九十年一月十
    日修正公布，同年月十二日生效，比較新舊法結果，以新法較有利於行為人，故
    依刑法第二條第一項前段規定，本件自應適用裁判時之法律即修正後刑法第四十
    一條第一項前段規定，諭知被告易科罰金之折算標準。如附表一所示之扣繳憑單
    一張，經被告庚○○持向臺中市第十一信用合作社辦理貸款申請，除影本留存於
    臺中市第十一信用合作社外，正本已返還被告庚○○，此觀之前開扣繳憑單上載
    有：「本影本與正本相符，如有不實願負法律責任」等字樣甚明，是該扣繳憑單
    正本，既係被告庚○○所有，且為供犯罪所用之物，雖未扣案，惟不能證明業已
    滅失，均應依刑法第三十八條第一項第二款規定宣告沒收；至扣繳憑單影本，已
    因持向臺中市第十一信用合作社行使並附入該貸款卷宗，已非被告庚○○所有，
    爰不諭知沒收；如附表二內容所示之在職證明書，業因行使交付予臺中市第十一
    信用合作社申請貸款，雖非被告庚○○所有，惟該在職證明書上之服務單位、負
    責人之印文，均係偽造，已如前述，依刑法第二百十九條規定，不問屬於犯人與
    否，均應依法沒收，自應諭知沒收之。末查：如附表二所示內容之在職證明書、
    服務證明書上所蓋用之各服務單位及各負責人之印章，核屬年籍不詳之「林先生
    」所偽造，而被告庚○○，於偽造前揭文書時，均僅與如附表所示之業務員接洽
    ，與中間轉手之陳思惠、偽造印章之「林先生」未曾接觸，已據被告庚○○供稱
    在卷，被告庚○○與陳思惠、「林先生」間難認有何共犯關係存在，該偽造之印
    章既為「林先生」所偽造，被告庚○○與陳思惠、「林先生」間既無共犯關係存
    在，依從刑依附主刑之原則，自不得在本件諭知沒收，附此敘明。
據上論斷，應依刑事訴訟法第二百九十九條第一項前段，刑法第二條第一項前段、第
二十八條、第二百十六條、第二百十條、第二百十二條、第三百三十九條第一項、第
五十五條、第四十七條、第四十一條第一項前段、第二百十九條、第三十八條第一項
第一項第二款，罰金罰鍰提高標準條例第一條前段、第二條，判決如主文。
中    華      民      國    九十      年    十二    月      二十六    日
                              臺灣臺中地方法院刑事第三庭
                                    法  官 陳宗賢
右正本證明與原本無異。
如不服本判決，應於判決送達後十日內向本院提出上訴狀，上訴於臺灣高等法院臺中
分院( 須附繕本 )。
                                    書記官
中      華      民      國    九十      年    十二    月      二十六    日
┌───────────────────────────────────┐
│附表一：（給付總額、扣繳總額單位為新臺幣）                            │
├──┬───┬────┬────┬──┬────┬───┬──────┤
│編號│所得人│給付總額│扣繳總額│年度│申報單位│扣  繳│  業 務 員  │
│    │姓  名│        │        │    │        │義務人│  行使日期  │
├──┼───┼────┼────┼──┼────┼───┼──────┤
│一、│庚○○│六十四萬│三萬八千│８６│華訊電腦│尹佩英│張善耀      │
│    │      │二千四百│五百四十│    │股份有限│      │八十七年六月│
│    │      │五十元  │七元    │    │公司    │      │二十五日    │
└──┴───┴────┴────┴──┴────┴───┴──────┘
┌───────────────────────────────────┐
│附表二：                                                              │
├──┬───┬────┬───┬───┬─────┬─────────┤
│編號│在職人│服務單位│職  稱│負責人│證明書日期│  備         註   │
│    │姓  名│        │      │      │          │                  │
├──┼───┼────┼───┼───┼─────┼─────────┤
│一、│庚○○│華訊電腦│組長  │尹佩英│八十七年六│在職證明書壹份（其│
│    │      │股份有限│      │      │月十六日  │上偽造「華訊電腦股│
│    │      │公司    │      │      │          │份有限公司」及「尹│
│    │      │        │      │      │          │佩英」之署押各壹枚│
│    │      │        │      │      │          │）。              │
│    │      │        │   │      │          │                  │
│    │      │        │      │      │八十七年六│服務證明書壹份（其│
│    │      │        │      │      │月五日    │上偽造「華訊電腦股│
│    │      │        │      │      │          │份有限公司」及「尹│
│    │      │        │      │      │          │佩英」之署押各壹枚│
│    │      │        │      │      │          │）。              │
└──┴───┴────┴───┴───┴─────┴─────────┘


司法院資訊處製作；財團法人民間司法改革基金會備份。
